【裁判字號】    92,訴,743
【裁判日期】    920728
【裁判案由】    清償債務
【裁判全文】
臺灣桃園地方法院民事判決  九十二年度訴字第七四三號
    原      告  聯邦商業銀行股份有限公司
    法定代理人  己○○
    訴訟代理人  庚○○
    送達代收人  戊○○
    被      告  乙○○
                丙○○
                丁○○
                甲○○
右當事人間請求清償債務事件，本院判決如左：
    主      文
被告應連帶給付原告新臺幣壹佰陸拾柒萬陸仟壹佰柒拾柒元，及自民國九十一年六月
二十八日起至清償日止，按週年利率百分之八點六二計算之利息，暨自民國九十一年
七月二十八日起至清償日止，逾期在六個月內者，按上開利率百分之十，逾期超過六
個月者，按上開利率百分之二十加計之違約金。
訴訟費用由被告連帶負擔。
    事      實
甲、原告方面：
  一、聲明：如主文所示。
  二、陳述：被告之被繼承人池秀英於民國（下同）八十六年四月二十八日以被告乙○○為連帶保證人，向原告借款新台幣（下同）一百九十萬元，雙方約定借期
      至九十三年四月二十八日止，利息按週年利率百分之九點二五計算，得機動調
      整，自八十六年五月二十八日起，以每一個月為一期攤還本息，逾期則喪失分
      期付款之期限利益，應全部清償欠款，逾期在六個月內者，按上開利率百分之
      十，逾期超過六個月者，按上開利率百分之二十加計違約金；詎前述借款自九
      十一年六月二十九日起即未依約繳息，迭經原告催討，然未獲置理，原告尚有
      本金一百六十七萬六千一百七十七元未受清償，利息則調整為週年利率百分之
      八點六二，又池秀英業於九十一年七月三十日死亡，被告為池秀英之繼承人，
      但未向法院辦理拋棄繼承或限定繼承，依民法第一千一百四十八條、第一千一
      百五十三條規定，應承受被繼承人財產上一切權利、義務，繼承人對被繼承人
      之債務，負連帶清償責任；從而，爰基於民法消費借貸、連帶保證、繼承等法
      律關係，訴請被告連帶給付如主文所示。
  三、證據：提出借據暨約定事項、授信明細查詢單、單筆授信攤還及收息紀錄查詢
      單、轉帳傳票、原告銀行存款牌告利率表、池秀英除戶謄本、繼承系統表及繼
      承人戶籍謄本、本院九十一年十一月八日桃院祺民智字第二八六號函為證。
乙、被告乙○○方面：
  一、聲明：原告之訴駁回。
  二、陳述：對於被告為池秀英繼承人之事實，並不爭執，但被告丙○○為智能障礙
      之人，被告丁○○已結婚，又被告甲○○尚就學中，尚須被告乙○○扶養，因
      此由被告丙○○、丁○○、甲○○同負被繼承人池秀英之債務，並不公平，另
      原告請求之利息及違約金均屬過高，為被告所難負擔。
  三、證據：未提出任何證據為證。
丙、被告丙○○、丁○○、甲○○方面：未於言詞辯論期日到場，亦未提出書狀作何
    聲明或陳述。
    理      由
甲、程序方面：
  一、按對於心神喪失或精神耗弱致不能處理自己事務者，法院得因本人、配偶、最
      近親屬二人或檢察官之聲請，宣告禁治產；禁治產人，無行為能力，民法第十
      四條第一項、第十五條分別定有明文，是心神喪失或精神耗弱之成年人，未受
      禁治產之宣告，非無行為能力。查被告丙○○為六十六年九月九日生，有原告
      提出之戶籍謄本存卷可參，是渠至九十二年四月二十四日本件繫屬本院時，已
      成年，縱認渠確有智能障礙之事實，但渠未受禁治產之宣告乙節，業據渠父即
      被告乙○○在本院中陳明屬實，則法律上，被告丙○○仍非無行為能力人。次
      按，民事訴訟法第四十五條已明定，能獨立以法律行為負義務者，有訴訟能力
      。承此以論，本院逕通知被告丙○○言詞辯論，於法並無不當，合先敘明。
  二、被告丙○○、丁○○、甲○○未於言詞辯論期日到場，核無民事訴訟法第三百
      八十六條各款所列情形，爰依原告之聲請，由其一造辯論而為判決。
乙、得心證之理由：
  一、原告主張之前開消費借貸事實，業據其提出與所述相符之借據暨約定事項、授
      信明細查詢單、單筆授信攤還及收息紀錄查詢單、轉帳傳票、原告銀行存款牌
      告利率表相佐。被告丙○○、丁○○、甲○○未到院爭執，復無提出任何書狀
      作何聲明或答辯以供本院斟酌，惟被告乙○○則不予爭執，是就該部分應認原
      告之主張洵屬足取。
  二、第以，本件原告請求之利息暨違約金，係原債務人即被告之被繼承人池秀英、
      連帶保證人即被告乙○○於借款時，與原告約定依該銀行基本放款利率百分之
      八點二加碼年息百分之一點零五計算，並同意隨該行基本放款利率變動而調整
      ，如原告同意暫按較低利率優惠計息時，原告得隨時視情況減少或中止優惠，
      恢復按上開利率計息，未按期攤繳本息時，除仍按上開利率計息外，自逾期之
      日起，六個月以內加放款利率百分之十，於六個月以上者，其超過六個月部分
      加放款利率百分之二十計付違約金，有該借據附卷可徵。而原告借款時之利息
      ，係按週年利率百分之九點二五計算，而至系爭借款自九十一年六月二十九日
      違約時，已調降為按週年利率百分之八點六二，此為被告乙○○所不爭，且有
      原告銀行存款牌告利率表可資參佐，是原告之右揭利息暨違約金請求，並未逾
      上述契約約定之範圍，系爭借款之債務人依約自有併予給付之義務。再者，約
      定之違約金額過高者，法院得減至相當之數額，固為民法第二百五十二條所明
      定，惟查，金融機構關於借款違約金之約定，向有以借款利息逾期在六個月內
      者，按上開利率百分之十，逾期超過六個月者，按上開利率百分之二十加計違
      約金之慣習，本件借款之違約金約定，亦同，並無更高之約定，而衡其數額，
      亦非可謂過高。
  三、按遺產繼承人，除配偶外，依直系血親卑親屬、父母、兄弟姊妹、祖父母之順
      序定之；又繼承人自繼承開始時，除本法另有規定外，承受被繼承人財產上之
      一切權利、義務；另繼承人對於被繼承人之債務，負連帶責任。此觀之民法第
      一千一百四十八條前段、第一千一百五十三條第一項規定綦明。查被告乙○○
      為系爭借款之連帶保證人，有在卷之借據可憑，又被告均為池秀英之繼承人，
      亦有池秀英除戶戶籍謄本暨繼承系統表、被告戶籍謄本可資為據，是縱或被告
      丙○○有前揭事實，及被告丁○○已婚、被告甲○○尚就學中，然因渠等既未
      依法拋棄繼承，則被告丙○○、丁○○、甲○○猶具池秀英繼承人之地位無誤
      。從而，原告依民法消費借貸、連帶保證及繼承等法律關係，請求被告連帶給
      付借款一百六十七萬六千一百七十七元，及自九十一年六月二十八日起至清償
      日止，按週年利率百分之八點六二計算之利息，暨自同年七月二十八日起至清
      償日止，逾期在六個月內者，按上開利率百分之十，逾期超過六個月者，按上
      開利率百分之二十加計之違約金，為有理由，自應予准許。
  四、據上論結，本件原告之訴為有理由，依民事訴訟法第三百八十五條第一項前段
      、第八十五條第二項，判決如主文。
中      華      民      國    九十二    年      七      月    二十八    日
                                        臺灣桃園地方法院民事第二庭
~B法      官  朱敏賢
右為正本係照原本作成
如對本判決上訴，須於判決送達後二十日內向本院提出上訴狀
中      華      民      國    九十二    年      七      月    二十八    日
~B法院書記官  謝文心


司法院資訊處製作；財團法人民間司法改革基金會備份。
